【裁判字號】    95,台非,31
【裁判日期】    950223
【裁判案由】    違反毒品危害防制條例
【裁判全文】
最高法院刑事判決                九十五年度台非字第三一號
    上  訴  人  最高法院檢察署檢察總長
    被      告  甲○○
                        （另案在台灣高雄監獄執行中）
上列上訴人因被告違反毒品危害防制條例案件，對於台灣高等法
院高雄分院中華民國九十四年六月三十日第二審確定判決（九十
四年度上訴字第六八七號，起訴案號：台灣高雄地方法院檢察署
九十四年度毒偵字第七一八號），認為違法，提起非常上訴，本
院判決如下：
    主  文
原判決關於罪刑部分撤銷。
本件免訴。
    理  由
非常上訴理由稱：「按同一案件曾經判決確定者，應諭知免訴之
判決。刑事訴訟法第三百零二條第一款定有明文。原判決認被告
基於施用第一級毒品海洛因之概括犯意，自民國九十三年十二月
二十五日八時許，至九十四年一月十四日十四時回溯二十四小時
某時，在其住處或不詳地點，施用第一級毒品海洛因，因而撤銷
第一審判決，並諭知被告有期徒刑一年之判決。惟本件被告基於
施用第一級毒品海洛因之概括犯意，自九十三年九月初起至同年
十二月十二日止，連續在其住處或高雄市科博館公廁內等處，非
法施用海洛因多次，業經台灣高雄地方法院於九十四年二月二十
五日，以九十四年度訴字第二六五號判處有期徒刑九月，並於同
年四月一日確定在案，原判決所指被告連續非法施用海洛因之犯
行，應為此確定判決之既判力所及，依法自應為免訴判決，方為
適法，奈原審法院不察，竟誤為有罪之實體判決，揆之上開規定
，顯有適用法則不當之違法。案經確定且於被告不利，爰依刑事
訴訟法第四百四十一條、第四百四十三條提起非常上訴，以資糾
正。」等語。
本院按刑事訴訟法第三百零二條第一款規定，案件曾經判決確定
者，應諭知免訴之判決，此項訴訟法上所謂一事不再理之原則，
關於實質上一罪或裁判上一罪，均有其適用。連續犯係裁判上一
罪，其一部分犯罪事實曾經判決確定者，其效力當然及於全部，
倘檢察官復將其他部分重行起訴，即應諭知免訴之判決。本件原
判決認定被告甲○○基於概括之犯意，於九十三年十二月二十五
日八時許，在高雄市○○區○○街一巷四十一之二號住處；於九
十四年一月十四日十四時十三分回溯二十四小時內某時，在不詳
地點，先後各施用第一級毒品海洛因一次等情，因而撤銷第一審
判決，依毒品危害防制條例第十條第一項之施用第一級毒品罪，
判處被告有期徒刑一年，並於九十四年八月十二日確定（九十四
年度上訴字第六八七號，下稱後案）。惟查被告曾自九十三年九
月初起至九十三年十二月十二日止，在其前揭住處及高雄市科博
館公園廁所內等處，連續施用第一級毒品海洛因多次，業經台灣
高雄地方法院於九十四年二月二十五日宣判，論被告連續施用第
一級毒品罪，處有期徒刑九月，於九十四年四月一日確定（九十
四年度訴字第二六五號，下稱前案），有上開前後二案之案卷可
稽。前案既判力之時點應至該事實審法院所得審判之九十四年二
月二十五日宣判日止。又上開前後二案確定判決所認定之犯罪事
實，其犯罪時間緊接，犯罪構成要件相同，均係基於概括之犯意
，反覆為之，應成立連續犯，屬於裁判上之一罪。前案確定判決
之既判力自應及於連續犯之全部犯罪事實，後案即應受前案確定
判決既判力之拘束，依前開規定，後案自應諭知免訴之判決，始
為合法。原審疏察，於撤銷第一審判決後，仍為科刑判決，自有
適用法則不當之違法。案經確定，且不利於被告，非常上訴意旨
執以指摘，洵有理由。應由本院將原判決關於罪刑部分撤銷，改
判諭知免訴，以資糾正。
據上論結，應依刑事訴訟法第四百四十七條第一項第一款、第三
百零二條第一款，判決如主文。
中    華    民    國  九十五  年    二    月  二十三  日
                      最高法院刑事第一庭
                          審判長法官  董  明  霈
                                法官  林  茂  雄
                                法官  張  祺  祥
                                法官  呂  永  福
                                法官  陳  世  淙
      本件正本證明與原本無異
                                      書  記  官
中    華    民    國  九十五  年    三    月    二    日
                                                      Ｌ


司法院資訊處製作；財團法人民間司法改革基金會備份。
